【裁判字號】    99,訴,94
【裁判日期】    990428
【裁判案由】    違反毒品危害防制條例
【裁判全文】
臺灣嘉義地方法院刑事判決                99年度訴字第94號
公  訴  人  臺灣嘉義地方法院檢察署檢察官
被      告  甲○○
指定辯護人  謝耿銘律師
上列被告因違反毒品危害防制條例案件，經檢察官提起公訴（98
年度偵字第2124號），本院判決如下：
    主  文
甲○○共同意圖販賣而持有第一級毒品，處有期徒刑貳年陸月，
扣案海洛因拾壹包（驗餘合計淨重拾點玖柒公克）沒收銷燬
之，上開包裝袋拾壹個沒收。
    犯 罪 事 實
一、甲○○與真實姓名、年籍不詳之成年男子共同基於意圖販賣
    而持有第1級毒品海洛因之犯意聯絡，於民國98年3月2日早
    上10時許，由該名男子在嘉義市嘉北火車站附近，將所持有
    ，原非供販賣之海洛因31包（驗餘合計淨重13.97公克，空
    包裝總重4.96公克）交予甲○○，雙方合謀起意販賣，並約
    定由該名男子聯絡交易對象、數量及地點，再撥打由該名男
    子所交付予甲○○之門號0000000000行動電話予甲○○聯繫
    ，指示甲○○前往交付毒品並收取販賣款項。嗣甲○○尚未
    將海洛因交付他人，於98年3月3日下午2時10分許，經警在
    嘉義縣水上鄉○○村○○路之產業道路前，見甲○○行跡可
    疑而上前盤查，甲○○於警方尚未發覺前情，主動交出攜帶
    之海洛因2包，並帶同警方前往嘉義縣水上鄉○○村○○路3
    3巷36號住處，再交出海洛因29包（扣案海洛因31包驗餘合
    計淨重13.97公克），而悉上情，並於偵查及審判中均自白
    犯罪。
二、案經嘉義市政府警察局第二分局報告臺灣嘉義地方法院檢察
    署檢察官偵查起訴。
    理  由
壹、程序事項
    按被告以外之人於審判外之陳述，雖不符前4條（即刑事訴
    訟法第159條之1至之4）之規定，而經當事人於審判程序同
    意作為證據，法院審酌該言詞陳述或書面陳述作成時之情況
    ，認為適當者，亦得為證據。當事人、代理人或辯護人於法
    院調查證據時，知有第159條第1項不得為證據之情形，而未
    於言詞辯論終結前聲明異議者，視為有前項之同意，此觀刑
    事訴訟法第159條之5規定甚明。本件公訴檢察官及被告、指
    定辯護人於本院準備程序及審理時對於本判決所引用具傳聞
    性質證據資料（詳如下述）之證據能力，均表示同意作為本
    案之證據，且迄於言詞辯論終結前亦未聲明異議。本院審酌
    前揭證據資料作成時之情況，核無違法取證或其他瑕疵，認
    為以之作為證據為適當，自得作為證據。
貳、實體事項
一、上揭犯罪事實，業據被告甲○○於警詢、偵查及本院準備程
    序及審理時迭次坦承不諱（見警卷第1至6頁；臺灣嘉義地方
    法院檢察署98年度交查字第2379號卷，下稱交查卷，第5頁
    ；同署98年度偵字第2124號卷，下稱偵查卷，第8至9頁；本
    院卷第29、50至54頁），又被告主動交出之粉塊狀31包（送
    驗合計毛重18.93公克，驗餘合計淨重13.97公克，空包裝總
    重4.96公克，純度54.17％，純質淨重7.57公克），經送法
    務部調查局鑑驗，確含海洛因成分，此亦有該局濫用藥物實
    驗室98年3月26日調科壹字第09823010340號鑑定書、扣押物
    品目錄表、扣押物品收據各1份、扣押筆錄2份、扣押物品照
    片8張存卷足憑（見警卷第8至19、23至26頁；同署98年度毒
    偵字第395號卷，下稱毒偵卷，第15頁），另被告於查獲後
    經警採集尿液送驗，結果呈嗎啡（海洛因代謝物）陰性反應
    ，此有委託鑑驗尿液代號與真實姓名對照表、台灣檢驗科技
    股份有限公司濫用藥物尿液檢驗報告各1份附卷可稽（見警
    卷第29頁；毒偵卷第13頁），並經臺灣嘉義地方法院檢察署
    檢察官以98年度毒偵字第395號不起訴處分確定，此亦有不
    起訴處分書乙份在卷為佐（見毒偵卷第16頁），又被告前無
    任何施用毒品之犯罪紀錄，此有臺灣高等法院被告前案紀錄
    表1份附卷可據（見本院卷第4頁），足證被告無施用海洛因
    之習性，其持有之海洛因應為意圖販賣之用，洵無疑義。此
    外，復有和信電訊公司用戶資料查詢、南頻電信股份有限公
    司函各1份存卷足佐（見交查卷第8、10至11頁）。綜上所述
    ，前揭證據均堪為補強證據，足以擔保被告自白與事實相符
    。本件事證明確，被告犯行洵堪認定，應予依法論科。
二、論罪科刑
(一)查毒品危害防制條例第17條業經修正，並於98年5月20日公
    布，同年5月22日生效施行（司法院98年6月29日院臺廳刑一
    字第0980014643號函參照），本件被告於98年3月2日所犯毒
    品危害防制條例第5條第1項之罪，該條雖未經修正，然同條
    例第17條第2項增訂「犯第四條至第八條之罪於偵查及審判
    中均自白者，減輕其刑」，本件被告於偵查及審判時均自白
    犯罪，毒品危害防制條例第17條第2項之規定顯然對其有利
    ，基於有關罪刑之法律應一體適用，不得割裂適用之法理，
    本件應一體適用修正後即現行之毒品危害防制條例之規定，
    先予敘明。
(二)按毒品危害防制條例第5條第1項之意圖販賣而持有第1級毒
    品罪，係指以非營利之目的而販入或因其他原因而持有毒品
    ，其後始起意出售所持有之毒品以營利，且迄未著手賣出者
    而言（最高法院96年度台上字第1772號判決意旨參照）。本
    件並無積極證據堪認該名男子販入海洛因時即係基於販賣之
    意思，而其交付海洛因予被告時，始與被告基於營利之意圖
    ，謀議販賣，並約定聯絡方式，依罪疑有利被告之法則，應
    認該名男子起初取得31包海洛因並無販賣之主觀犯意，嗣與
    被告商議後始有販賣以營利之犯意，然尚未著手賣出即為警
    查獲，是核被告甲○○所為，係違反毒品危害防制條例第5
    條第1項之意圖販賣而持有第1級毒品罪，其與該姓名、年籍
    不詳之成年男子有犯意聯絡及行為分擔，為共同正犯。又被
    告於本件偵查及審判時均自白犯罪，此有各該筆錄在卷堪參
    （見交查卷第5頁；偵查卷第8至9頁；本院卷第29、50至54
    頁），應依毒品危害防制條例第17條第2項之規定減輕其刑
    。另衡酌被告並無施用毒品習性，詳如前述，亦無任何犯罪
    紀錄，此有上揭前案紀錄表在卷供佐，因患有子宮頸惡性腫
    瘤合併左側輸尿管狹窄及神經性膀胱，子宮頸惡性腫瘤需接
    受化學治療，另左側輸尿管狹窄需定期或因阻塞而不定時門
    診手術室更換左側輸尿管雙鉤導管，自95年起已多次更換，
    至於神經性膀胱需長期導尿治療，此有財團法人嘉義基督教
    醫院診斷證明書1紙存卷為考（見本院卷第26頁），且其家
    境清寒，為賺取醫療費用，牟取小利，始與該名男子謀議販
    賣毒品，然於取得毒品之隔日，尚未著手販賣，即為警查獲
    ，並主動交出毒品，供出前情，其犯罪之情狀，在客觀上足
    以引起一般同情，認為予宣告法定低度刑期，猶嫌過重，依
    刑法第59條規定酌減其刑，依法並遞減之。至於被告雖於為
    警盤查時，主動交出毒品，復供述前情，符合自首要件，然
    比較毒品危害防制條例第17條第2項與刑法第62條之規定，
    前者為「必減輕其刑」，尤有利於被告，況「自白」具有「
    自首」行為之內涵，毒品危害防制條例第17條第2項關於「
    自白」減輕之程度，既超越刑法第62條「自首」之規定，縱
    自首毒品危害防制條例第5條第1項之犯行，如同時合於該條
    例第17條第2項規定要件者，仍應適用此法條減輕其刑，即
    無再依刑法第62條規定雙重遞減之（最高法院88年度台上字
    第5548號判決意旨可為參照），併此說明。
(三)爰審酌被告國小肄業之智識程度，僅為謀小利，意圖販賣而
    持有毒品海洛因，助長毒品流通，對社會已有危害，然衡其
    犯後坦白犯行，並未販出毒品，前無任何刑事犯罪紀錄，素
    行尚佳，自承與女兒同住，從事資源回收，患有子宮頸惡性
    腫瘤等疾病暨公訴檢察官求處有期徒刑2年6月之意見等一切
    情狀，量處如主文所示之刑。
三、沒收部分
(一)扣案之海洛因31包（驗餘合計淨重13.97公克，空包裝總重4
    .96公克），除包裝袋外，應依毒品危害防制條例第18條第1
    項前段之規定，沒收銷燬之，而海洛因包裝袋31個，係防止
    毒品裸露、逸出及潮濕之功用，並便於攜帶，亦屬被告與其
    共犯所有，為供本件犯行所用之物，已據被告供述甚明，應
    依刑法第38條第1項第2款規定，宣告沒收。
(二)按毒品危害防制條例第19條第1項規定，犯該條例第5條之罪
    者，其供犯罪所用或因犯罪所得之財物，均沒收之，如全部
    或一部不能沒收時，追徵其價額或以其財產抵償之，該規定
    係刑法第38條第3項但書所稱之特別規定，採義務沒收主義
    ，又該條項並無如同條例第18條第1項所定「不問屬於犯人
    與否，沒收之」之明文，自屬相對沒收主義之立法，其應沒
    收之物，自以屬被告所有者為限（最高法院95年度台上字第
    305號判決意旨可資參照），是本件另扣案之行動電話1支（
    門號：0000000000，含SIM卡1張），雖為供本件犯行所用之
    物，係共犯之該名男子所交付，並非被告所有，然是否為該
    名男子所有，亦乏積極證據堪以佐證，依罪疑有利被告之法
    則，不予認定係屬被告或其共犯所有，無從為沒收之諭知（
    該行動電話業經臺灣嘉義地方法院檢察署檢察官於98年4月
    21日以扣押沒收物品處分命令廢棄之，見毒偵卷第20頁）。
據上論斷，應依刑事訴訟法第299條第1項前段，毒品危害防制條
例第5條第1項、第17條第2項、第18條第1項前段，刑法第11條、
第28條、第59條、第38條第1項第2款，判決如主文。
本案經檢察官侯德人到庭執行職務。
中    華    民    國    99    年    4     月    28    日
                  刑事第二庭審判長法  官  沈福財
                                  法  官  卓春慧
                                  法  官  林青怡
以上正本證明與原本無異。
如不服本判決應於收受判決後10日內向本院提出上訴書狀，並應
敘述具體理由；其未敘述上訴理由者，應於上訴期間屆滿後20日
內向本院補提理由書（均須按他造當事人之人數附繕本）「切勿
逕送上級法院」。告訴人或被害人如對於本判決不服者，應具備
理由請求檢察官上訴，其上訴期間之計算係以檢察官收受判決正
本之日期為準。
中    華    民    國    99    年    4     月    28    日
                                  書記官  李佳惠
附錄論罪科刑法條
毒品危害防制條例第5條
意圖販賣而持有第一級毒品者，處無期徒刑或 10 年以上有期徒
刑，得併科新臺幣 7 百萬元以下罰金。
意圖販賣而持有第二級毒品者，處 5 年以上有期徒刑，得併科
新臺幣 5 百萬元以下罰金。
意圖販賣而持有第三級毒品者，處 3 年以上 10 年以下有期徒
刑，得併科新臺幣 3 百萬元以下罰金。
意圖販賣而持有第四級毒品或專供製造、施用毒品之器具者，處
 1 年以上7 年以下有期徒刑，得併科新臺幣 1 百萬元以下罰金
。

司法院資訊處製作；財團法人民間司法改革基金會備份。
